【裁判字號】    96,上易,948
【裁判日期】    970422
【裁判案由】    給付貨款
【裁判全文】
臺灣高等法院民事判決                 96年度上易字第948號
上  訴  人  康柏科技股份有限公司
法定代理人  甲○○
訴訟代理人  曾允斌律師
被  上訴人  川山企業股份有限公司
法定代理人  乙○○
訴訟代理人  朱容辰律師
上列當事人間請求給付貨款事件，上訴人對於中華民國96年10月
18日臺灣臺北地方法院96年度訴字第5711號第一審判決提起上訴
，本院於97年4月8日言詞辯論終結，判決如下：
    主    文
上訴駁回。
第二審訴訟費用由上訴人負擔。
    事    實    及    理    由
一、被上訴人主張略以：兩造於民國（下同）96年3月7日簽訂供
    應商合作契約，由被上訴人供應Blendtec ez數位全能調理
    機予上訴人銷售，每台價格為新臺幣（下同）1萬6000元，
    但被上訴人應負擔每台運費100元。契約第9條第1款約定100
    萬元額度內採先交貨後付款之信用交易模式，上訴人於貨到
    次月10日支付貨款即可；超出100萬元額度則採先匯款後出
    貨方式交易。至96年4月份，被上訴人已交付62台調理機，
    扣除每台運費100元後，上訴人尚有貨款98萬5800元未付，
    爰訴請上訴人支付買賣價金等語。於原審聲明：上訴人應給
    付被上訴人98萬5800元及自96年5月11日起至清償日止，按
    年息5%計算之利息（原審判決被上訴人勝訴，上訴人不服提
    起上訴）。並答辯聲明：上訴駁回。
二、上訴人則以：依系爭契約第4條第4、5、6款約定，被上訴人
    應備貨供應上訴人，無法供貨時，應協助上訴人處理客戶申
    訴問題，並負擔所有費用。然而96年4月12日，上訴人訂購
    300台調理機，被上訴人僅備貨65台，顯與契約不合，被上
    訴人且未協助上訴人處理備貨不足之客訴問題，致上訴人無
    法交付客戶262台調理機而受有損害。上訴人處理調理機糾
    紛成本為每台2290元，共計支出59萬9980元（2290元X262台
    =599,980元），又因被上訴人違約致上訴人商譽受有50萬元
    之損害，合計被上訴人應賠償109萬9980元，茲依系爭契約
    第9條第3款逕行扣抵貨款，被上訴人價金債權已無剩餘等語
    ，資為抗辯。並上訴聲明：(一)原判決廢棄。(二)上開廢棄部分
    ，被上訴人在第一審之訴駁回。
三、兩造不爭執事實：
  (一)兩造於96年3月7日簽訂供應商合作契約，由被上訴人提供
    Blendtec ez數位全能調理機予上訴人出售，每台調理機售
    價1萬6000元，但被上訴人應負擔每台運費100元。依契約第
    5條第2款，上訴人將訂單傳真予被上訴人，被上訴人回傳確
    認承接訂單後，須於3至7個工作天內供貨。第9條第1款約定
    ，100萬元內採先交貨後付款之信用交易模式，上訴人於貨
    到次月10日支付貨款；超出100萬元額度則採先匯款後出貨
    方式交易。依契約第4條第4、5、6款約定，被上訴人應協助
    上訴人所不能處理之客戶申訴，上訴人如因被上訴人違反系
    爭契約所訂義務或有違反之虞，導致消費者或第三人對上訴
    人提起任何主張或程序，被上訴人均應主動配合上訴人處理
    或說明，並負擔所有費用，上開義務於系爭契約終止後仍應
    負擔。第9條第3款約定，如被上訴人對於上訴人負有債務時
    （不論是否已屆清償期），上訴人均得自被上訴人貨款中直
    接扣除。
  (二)96年3月27日，上訴人訂購20台調理機，被上訴人於96年3月
    28日出貨，96年4月9日，上訴人訂購50台調理機，被上訴人
    回簽同意其中42台，並於同月11日出貨，合計上述62台調理
    機價金為99萬2000元，扣除被上訴人應負擔每台100元運費
    後，上訴人應於96年5月10日支付貨款98萬5800元。
  (三)96年4月12日，上訴人再向被上訴人訂購300台調理機，被上
    訴人要求上訴人匯款480萬元再出貨，上訴人以被上訴人存
    貨僅65台為由拒絕先行付款。
四、上訴人認被上訴人未依約備足300台調理機，也未處理此部
    分客戶申訴問題，其違約造成上訴人損失109萬9980元，上
    訴人得抵銷價金債務云云。被上訴人則以300台調理機尚未
    成立買賣契約，其無違約情事等語置辯。茲就兩造論點分述
    如下：
   (一)按當事人主張有利於己之事實者，就其事實有舉證之責任
     ，民事訴訟法第277條前段定有明文。依兩造契約第5條第2
     款約定，上訴人將訂單傳真予被上訴人，須待被上訴人回
     傳確認承接訂單，已如前述，並有供應商合作契約書可參
     （見原審卷第9頁）；則上訴人雖於96年4月12日下單訂購
     300 台調理機，僅屬要約之意思表示，然上訴人迄未提出
     被上訴人簽認此一訂單之承諾資料，是以兩造就300台調理
     機尚未成立買賣契約甚明。此部分買賣契約既未成立，被
     上訴人自無系爭契約第4條第4、5、6款之備貨與協助處理
     客戶申訴義務，上訴人謂被上訴人未履行此等義務，即非
     可取。
   (二)次按當事人之一方，應向他方先為給付者，如他方之財產
     ，於訂約後顯形減少，有難為對待給付之虞時，如他方未
     為對待給付或提出擔保前，得拒絕自己之給付，民法第
     265條定有明文。是不安之抗辯權以他方之財產於訂約後顯
     形減少，致有難為對待給付之虞為要件。若訂約時他方之
     財產已難為對待給付，雖訂約時一方不知其情事，亦不得
     援用該條之抗辯權（最高法院66年台上字第2889號判例意
     旨可稽）。上訴人雖以被上訴人備貨不足為由，拒絕先行
     支付300台調理機之貨款云云，惟民法第265條不安抗辯權
     既係以訂立契約為前提，而兩造就300台調理機尚未成立買
     賣契約，則上訴人援引該條要求被上訴人先交貨再支付價
     金，洵屬無據。
   (三)兩造就300台調理機既未成立買賣契約，上訴人竟謂被上訴
     人違約致其受有營業成本與商譽損失達109萬9980元，並據
     以抵銷98萬5800元價金債務云云，自非可取。
五、綜上所述，被上訴人主張為可採，上訴人所辯均無可取。被
    上訴人依據買賣價金請求權，請求上訴人給付被上訴人98萬
    5800元及自96年年5月11日起至清償日止，按年息5%計算之
    利息，洵屬正當，應予准許。是則原審判命上訴人如數給付
    ，並依兩造聲請，定相當擔保金額為准免假執行之宣告，於
    法並無違誤。上訴意旨指摘原判決不當，求予廢棄改判，為
    無理由，應予駁回。
六、本件為判決基礎之事證已明，兩造其餘主張、陳述及所提證
    據，經審酌後，認均與本件結論無礙，不再一一論列，併予
    敘明。
七、據上論結，本件上訴為無理由，依民事訴訟法第449條第1項
    、第78條，判決如主文。
中    華    民    國    97    年     4     月    22   日
                    民事第十三庭
                        審判長法  官  黃嘉烈
                              法  官  楊絮雲
                              法  官  吳燁山
正本係照原本作成。
不得上訴。
中    華    民    國    97    年     4     月    23   日
                              書記官  于  誠


司法院資訊處製作；財團法人民間司法改革基金會備份。
